【裁判字號】    97,交簡上,232
【裁判日期】    971217
【裁判案由】    業務過失傷害
【裁判全文】
臺灣高雄地方法院刑事判決           97年度交簡上字第232號
上  訴  人  臺灣高雄地方法院檢察署檢察官
上  訴  人
即  被  告  丙○○
上列被告因業務過失傷害案件，不服本院96年度交簡字第4492號
中華民國97年8 月26日第一審判決（檢察官聲請簡易判決處刑案
號：96年度偵字第14922 號），提起上訴，本院判決如下：
    主  文
上訴駁回。
    事實及理由
一、本判決後述所引用之證據資料，其中傳聞證據部分，縱無刑
    事訴訟法第159 條之1 至第159 條之4 或其他規定之傳聞證
    據例外情形，亦因檢察官及被告丙○○或同意可作為證據使
    用，或未聲明異議，依刑事訴訟法第159 條之5 第1 項、第
    2 項之規定，本院審酌該證據作成之情況，認為適當，應得
    為證據。
二、本案經本院審理結果，認第一審簡易判決認事用法，均無違
    誤，量刑亦屬妥適，爰引用第一審簡易判決書記載之事實、
    證據及理由（如附件，含聲請簡易判決處刑書）。
三、檢察官上訴意旨雖以：被告就本次業務過失傷害犯行未為任
    何賠償，僅判處有期徒刑6 月，減為有期徒刑3 月，如易科
    罰金，以1 千元折算1 日，量刑顯屬過輕，且被告否認犯行
    ，原審竟引用自首規定予以減輕其刑，顯有違誤，依告訴人
    戊○○之請求上訴，請求將原判決撤銷，更為適當之判決等
    語。惟查：
  (一)按量刑輕重係屬事實審法院得依職權自由裁量之事項，苟已
    斟酌刑法第57條各款所列情狀而未逾越法定刑度，不得遽指
    為違法。又關於刑之量定及易科罰金之折算標準，係實體法
    上賦予法院得為自由裁量之事項，倘其未有逾越法律所規定
    之範圍，除顯有失出失入等科罰與罪責不相當之情形外，應
    予尊重，不得任意加以指摘（最高法院72年度臺上字第6696
    號、75年度臺上字第7033號判例意旨參照）。查原審已審酌
    被告駕車時本應注意道路交通安全規則之相關規定，以維護
    行車安全，竟疏於注意而肇生本件車禍並致使告訴人受有右
    髖骨、左股骨下端骨折、頭部外傷併發腦震盪、臉部多處擦
    傷、頸部扭傷、胸部、腹部挫傷等傷害，造成其身體上之損
    害及精神上之痛苦非輕，且迄未能與告訴人達成和解，賠償
    告訴人所受損害，惟念被告無犯罪前科，有臺灣高等法院被
    告前案紀錄表在卷可稽，素行尚可，且告訴人亦與有過失等
    一切情狀，為謹慎之裁量，並無違法或顯然失出失入各情，
    亦無何科罰與罪責不相當之瑕疵可指，檢察官循告訴人之請
    求提起上訴，指摘原審法院量刑過輕，為無理由。
  (二)次按刑法第62條所謂自首，祇以犯人在犯罪未發覺之前，向
    該管公務員申告犯罪事實，而受裁判為已足，並不以使用自
    首字樣為必要。又刑事訴訟採職權主義，不能期待被告自己
    證明其自己犯罪，因之，自首者於自首後，縱又為與自首時
    不相一致之陳述甚至否認犯罪，仍不能動搖其自首效力。自
    首者但須接受裁判，至於如何裁判，則本與自首無關，最高
    法院70年臺上字第6819號判決意旨可資參照。是以，檢察官
    認被告否認犯行，即無自首之適用，顯有違誤，亦無理由。
  (三)綜上所述，檢察官雖依告訴人請求提起上訴，為無理由，應
    予駁回。
四、被告上訴意旨略以：本件交通事故之發生，係因告訴人駕車
    超越雙黃線，伊於案發當時之車速不快，約時速30公里，伊
    並無任何過失云云，並執此請求撤銷原判決，改為無罪之諭
    知。惟查：
  (一)被告雖以伊車速不快等語置辯，惟證人即告訴人於本院審理
    時具結證稱：當時伊的車速約40至50公里，案發該處限速60
    公里，被告車速約60公里以上，被告之曳引車與其後方由尤
    瀚峰駕駛之曳引車兩車相距很近等語（本院卷第5 頁），證
    人尤瀚峰具結證稱：伊與被告同時自甲仙出發，伊跟著被告
    的車，兩車的車速差不多等語（本院卷第7 頁），而依卷附
    道路交通事故現場圖所示，事發後經測量發現甲○○駕駛之
    車輛在現場留有左輪煞車痕20.8公尺、右輪煞車痕19.8公尺
    ，平均煞車痕為20.3公尺，依「汽車煞車距離、行車速度及
    道路摩擦係數對照表」所示，以當時路面狀況為瀝青、乾燥
    ，並以對甲○○較有利之3 年以上摩擦係數為0.70之情形下
    ，可見當時甲○○之速度每小時已超過60公里，甲○○既跟
    著被告之車輛正後方行駛，則被告駕駛營業大客車之速度每
    小時亦應已超過60公里，核與證人即告訴人前揭證述內容相
    符，況且，依證人尤瀚峰所證伊遠遠就看見告訴人來車有跨
    越雙黃線，伊有鳴喇叭，被告亦供稱伊有發現告訴人來車跨
    越雙黃線，尤瀚峰亦有以無線電通知伊，伊有輕踩煞車，並
    向右行駛，則若被告時速30公里，已減速慢行，並立即輕踩
    煞車，當不致造成本件交通事故，是被告前揭所辯，與現有
    事證不符，尚難憑採。
  (二)告訴人超越雙黃線，亦為本件交通事故發生之原因，業經原
    審認定明確，亦經證人尤瀚峰、丁○○於本院審理時具結屬
    實，堪可認定。惟告訴人就本件車禍與有過失並不影響被告
    過失責任之成立，原審亦已敘明，是告訴人固然有超越雙黃
    線之舉，被告仍不能解免過失之責。綜上所述，本件事證明
    確，被告所辯不足採信，其犯行應堪認定。
  (三)從而，原審以被告罪證明確，因而適用刑法第284 條第2 項
    前段規定，並審酌被告駕車時本應注意道路交通安全規則之
    相關規定，以維護行車安全，竟疏於注意而肇生本件車禍並
    致使告訴人受有右髖骨、左股骨下端骨折、頭部外傷併發腦
    震盪、臉部多處擦傷、頸部扭傷、胸部、腹部挫傷等傷害，
    造成其身體上之損害及精神上之痛苦非輕，且迄未能與告訴
    人達成和解，賠償告訴人所受損害，惟念被告無犯罪前科，
    有臺灣高等法院被告前案紀錄表在卷可稽，素行尚可，且告
    訴人亦與有過失等一切情狀，判處被告有期徒刑6 月，減為
    有期徒刑3 月，如易科罰金，以1 千元折算1 日，其認事用
    法並無違誤，量刑亦屬妥適，被告上訴意旨否認犯罪，指摘
    原判決不當，為無理由，應予駁回。
據上論斷，應依刑事訴訟法第455 條之1 第1 項、第3 項、第36
8 條、第373 條、第364 條，判決如主文。
本案經檢察官乙○○到庭執行職務。
中    華    民    國    97    年    12    月    17    日
                     交通法庭    審判長 法  官  莊松泉
                                        法  官  林揚奇
                                        法  官  顏銀秋
上正本證明與原本無誤。
本件不得上訴。
中    華    民    國    97    年    12    月    17    日
                                        書記官  董明惠
附錄本判決論罪之法條
刑法第284 條第2項
從事業務之人，因業務上之過失傷害人者，處1 年以下有期徒刑
、拘役或1 千元以下罰金，致重傷者，處3 年以下有期徒刑、拘
役或2 千元以下罰金。
附件：（共7頁）


司法院資訊處製作；財團法人民間司法改革基金會備份。
